臺灣高等法院刑事判決
110年度交上易字第82號
上  訴  人  
即  被  告  張德浩

上列上訴人因過失傷害案件，不服臺灣臺北地方法院109年度交
易字第141號，中華民國110年1月21日第一審判決（起訴案號：
臺灣臺北地方檢察署109年度調偵字第832號），提起上訴，本院
判決如下：
    主  文
上訴駁回。
    事  實
一、張德浩於民國108年7月11日下午2時26分許，駕駛車牌號碼0
    00-000號營業小客車（下稱本案汽車），沿臺北市萬華區中
    華路2段第三車道由北往南方向行駛，行至該路段與廣州街
    交岔口時，本應注意在劃有快慢車道分隔線之道路行駛時，
    除起駛、準備轉彎、準備停車或臨時停車，不得行駛慢車道
    ，而依當時情形，並無不能注意之情事，竟疏未注意，因同
    時間不詳車號銀色自小客車在張德浩駕駛之上開營業小客車
    前方向右變換行向時，未注意其他車輛；張德浩亦貿然違規
    偏向行駛至第四車道（即慢車道），適同時間熊義司騎乘車
    牌號碼000-000號普通重型機車（下稱本案機車），同向直
    行於後方第四車道，因亦未注意車前狀況，閃避不及而打滑
    自摔，而受有左側鎖骨閉鎖性骨折、前胸壁、臉部、左肘、
    右手及雙膝多處挫傷之傷害。
二、案經熊義司訴由臺北市政府警察局萬華分局報告臺灣臺北地
    方檢察署（下稱臺北地檢署）檢察官偵查起訴。
    理  由
壹、程序部分：
　　本判決以下所引具傳聞性質之各項供述證據，經本院於審理
    期日調查證據時提示並告以要旨後，未據當事人於言詞辯論
    終結前就證據能力部分有所異議，經審酌該言詞陳述或書面
    陳述作成時之情況，該等證據並無違背法定程序取得或顯不
    可信之情形，以之作為證據均屬適當，依據刑事訴訟法第15
    9條之5規定，自應認為均有證據能力。其餘認定事實所引用
    之非供述證據，並無證據證明係公務員違背法定程序所取得
    ，且就本案待證事項復具有相當關連性，亦無刑事訴訟法第
    159條之4顯有不可信之情況與不得作為證據之情形，且經本
    院於審理期日依法進行證據之調查、辯論，依同法第158條
    之4規定之反面解釋，亦均應有證據能力。
貳、實體部分：
一、認定犯罪事實之證據及理由：
　　訊據被告固不否認有於上開時地，駕駛營業小客車，行駛至
    該路段與廣州街交岔口時，確有行駛到至第四車道也就是外
    側慢車道，告訴人騎乘機車在後方因此煞車而自摔倒地受傷
    等情，但矢口否認有何過失犯行，辯稱：我是為避免撞上銀
    色自小客車而煞車，告訴人當時是騎機車直行於後方，結果
    就自摔了，我下車看告訴人，告訴人稱是地上太滑云云。本
    院經查：
　㈠被告確有於案發時地，駕駛本案汽車，由第三車道變換至第
    四車道，適告訴人亦騎乘本案機車在第四車道，而因閃避不
    及打滑自摔，致受有左側鎖骨閉鎖性骨折、前胸壁、臉部、
    左肘、右手及雙膝多處挫傷之傷害等事實，業據告訴人於警
    詢及偵訊時指述明確（見臺北地檢署108年度偵字第26650號
    卷，下稱偵卷，第13至15頁、第52頁），並有臺北市立聯合
    醫院（和平院區）診斷證明書、淡水馬偕紀念醫院乙種診斷
    證明書、道路交通事故現場圖、監視器錄影畫面翻拍照片在
    卷可資佐憑（見偵卷第17頁、第21至23頁、第29頁、第55頁
    ），首堪認定。
　㈡依原審於審理期日當庭勘驗現場監視器錄影畫面（檔案名稱
    ：「局監視器－中華路二段北往南－142610-事故發生.asf」
    、車輛代號：被告所駕駛之000-000號計程車，下稱A車。告
    訴人所騎乘之000-000號重型機車，下稱B車。某銀色、後方
    玻璃配備雨刷之自小客掀背車，下稱C車。），勘驗結果略
    以：「C車沿第三車道直行並亮起煞車燈，此時A車由畫面左
    方進入穿越第一處斑馬線，A車閃爍右轉方向燈，朝向第三
    車道前進並行駛於第三車道上，同時B車由畫面左下角往第
    四車道前進，C車於畫面時間14：26：05閃爍右轉方向燈，A
    車於第三車道上逐漸向右偏移跨至第三、四車道之快慢車道
    分隔線上行駛。A車持續跨越行駛於第三、四車道之車道線
    上，B車穿越第一處斑馬線於第四車道上偏右騎乘。此時A車
    更向右偏移至第三、四車道之快慢車車道分隔線上往前行駛
    ，C車仍持續行駛於第三車道上，B車持續騎乘於第四車道上
    。A車跨越第三、四車道後，向右偏移行駛於第四車道上，B
    車沿第四車道右方公車停靠區之左側邊線騎乘於A車右後方
    。C車於第三車道上行駛至第二處斑馬線後向右偏移，此時A
    車位於C車右後方，A車於接近第二處斑馬線時亮起煞車燈，
    B車持續沿公車停靠區之左側邊線騎乘於A車右後方，並逐漸
    靠近A車。C車持續向右偏移，A車持續亮煞車燈並逐漸減速
    行駛至第二處斑馬線上，B車騎乘於A車右後方亦亮起煞車燈
    。B車接近第二處斑馬線時，B車騎士由其機車坐墊往上彈起
    後倒向其左側，其頭上所戴之安全帽噴飛至左側，B車亦倒
    向左側。B車因倒地之作用力，往前滑行一小段後，A車之煞
    車燈熄滅，C車於事故發生時向左偏移後朝前方行駛，A車亮
    起右轉方向燈向右偏移並逐漸減速。」由上開原審勘驗結果
    可知，本案汽車在第一處斑馬線前即閃爍方向燈，隨即在穿
    越第一處斑馬線後迅速由第三車道進入第四車道（即慢車道
    ），而告訴人確實亦因騎乘本案機車在第四車道，見被告所
    駕駛之本案汽車轉入第四車道，因此閃避不及打滑自摔，亦
    有原審勘驗附件照片在卷可佐(原審卷第31至50頁)，與上述
    告訴人所指述之情節相符，足見告訴人騎乘機車自摔而受有
    上開傷害，與被告駕駛本案汽車違規行駛於第四車道確有相
    當因果關係。縱使被告駕駛之本案汽車曾因C車行駛在其前
    方，導致本案汽車有稍微減速之情，然該等情形均係在被告
    行駛於慢車道後才發生，是被告上訴意旨辯稱，我於向右變
    換車道時，已持續顯示右方方向燈警示後車，應無過失云云
    ，並無理由。　　
　㈢按四輪以上汽車及大型重型機車在劃有快慢車道分隔線之道
    路行駛，除起駛、準備轉彎、準備停車或臨時停車，不得行
    駛慢車道。但設有快慢車道分隔島之道路不在此限。道路交
    通安全規則第95條第2項定有明文。被告於原審審理時自承
    ：於案發當時我有靠邊停車，停車的目的是為了要看告訴人
    的情況，當時我停車的地點大約距離我變換車道後15至20公
    尺。我當天是要載客人到板橋，預計行車路線是從中華路1
    段接2段，然後接艋舺大道在上華翠橋，我停車查看告訴人
    的地方並不是我右轉後才停車，我沒有右轉，是那條路本來
    就偏右的，勘驗截圖看起來右轉是視線上的問題。我停車查
    看完告訴人後就一直直開等語（見原審卷第62至63頁）。可
    知被告駕駛上開屬於四輪以上汽車之本案汽車直行行駛於中
    華路2段上，其停車目的係為看告訴人狀況，而非有其他停
    車之事由，又被告於原審復雖辯稱，當時車上的客人要打電
    話云云（見原審卷第62頁），然客人打電話與停車並無必然
    關係，是被告上開辯解並不可採。況被告於原審亦供稱：離
    開事發地後就是一直直開，則顯然亦非準備轉彎，從而被告
    既非屬於起駛、準備轉彎、準備停車或臨時停車之車輛，本
    不應行駛於慢車道，竟於上開時地行駛於慢車道之行為，顯
    已違反上開道路交通安全規則之規定。被告為職業駕駛人，
    對於上開規定應知之甚詳，而參照卷附之監視器勘驗截圖照
    片可知，本件事故當時天氣雨、白天、路面狀況無缺陷及無
    障礙物、視距良好，並無不能注意之情事。然被告仍疏未注
    意，在無起駛、轉彎或停車之情形下，貿然跨越快慢車道分
    隔線，往右偏駛於慢車道上，致其車身與在慢車道之告訴人
    機車間，無保持安全距離，致告訴人緊急煞車而自摔在地，
    確有過失乙節，至為灼然。是被告上訴意旨辯稱，並無過失
    云云，顯係卸責之詞，不足採信。
　㈣本案經送鑑定及覆議，臺北市交通事件裁決所車輛行車事故
    鑑定委員會、台北市政府交通局車輛行車事故鑑定覆議會皆
    表示：被告駕駛本案汽車違規行駛慢車道，為肇事次因，此
    見卷附之鑑定意見書、覆議意見書即明（見調偵卷第20至21
    頁、第39至40頁），與本院之認定相符，亦足佐憑。是告訴
    人因本件車禍事故受有如犯罪事實欄所載之傷害，與被告上
    開過失行為間，既具有相當因果關係，事證甚為明確，自應
    負過失傷害罪責。是被告上訴意旨辯稱，我確實有靠邊停車
    ，符合準備右轉之規定而行駛於第四車道云云，亦無理由。
    惟汽車行駛時，駕駛人應注意車前狀況及兩車並行之間隔，
    並隨時採取必要之安全措施，不得在道路上蛇行，或以其他
    危險方式駕車，道路交通安全規則第94條第3項定有明文，
    本案告訴人雖亦有未注意車前狀況之過失，惟告訴人有無過
    失僅為民事責任上之過失相抵問題，並不因而解免被告刑事
    過失之責任。再本案不詳車號之銀色自小客車，雖向右變換
    行車方向，亦有未注意其他車輛之肇事主因，然亦無解於被
    告仍有違規行駛於慢車道之肇事次因，復此敘明。
　㈤綜上證據及理由，本件被告確有肇事次因之可歸責事由，事
    證甚為明確，被告上訴意旨所辯，與客觀證據不符，顯不足
    採信，自應依法論科。
二、論罪科刑部分：
　  核被告所為，係犯刑法第284條前段之過失傷害罪。
三、駁回被告上訴之理由：　　
　㈠被告上訴意旨所辯不可採之理由，業據本院指駁如上，原審
    判決同此認定，以被告所犯事證明確，因予論罪科刑，認事
    用法並無違誤，被告上訴意旨仍否認構成犯罪，為無理由，
    自應予以駁回。再以被告之行為人責任為基礎，審酌被告駕
    駛汽車參與道路交通，本應遵守交通規則，小心謹慎以維自
    身及他人之安全，詎疏未注意而於非準備轉彎、準備停車或
    臨時停車之情形下，違規行駛於慢車道上之違反注意義務程
    度，致肇生本件事故有肇事次因之過失情節，告訴人並因此
    受有上開傷害；再兼衡本件車禍事故，不詳車號之銀色自小
    客車於本件事故亦有肇事主因、告訴人亦有疏未注意保持安
    全間隔之過失，以及被告之犯後態度，並無科刑之前科紀錄
    ，有本院被告前案紀錄表在卷可稽，素行尚可。又本案因雙
    方調解金額差距過大，致無法達成和解，暨被告自陳係高中
    畢業之智識程度，從事計程車業，月收入約新台幣5萬元之
    經濟狀況，有配偶、小孩就讀國中二年級之家庭生活狀況等
    一切情狀，亦堪認原審判決就被告所犯情節，亦已具體依刑
    法第57條之規定，量處如原審判決主文欄所示之刑，並諭知
    易科罰金之折算標準，亦符合罪刑相當原則。
　㈡被告上訴意旨又謂：如果最後還是認為我有過失傷害的責任
    ，希望能針對我實際情況，因為我父母皆90以上高齡，母親
    患有心律不整，父親中度失智領有殘障手冊，另有小孩就讀
    國二，患有先天性甲狀腺低能需終生服藥。案發後因為告訴
    人找不到車號不詳的車主，而將所有費用皆向我求償，導致
    幾次協調不成，雖然強制險已理賠8 萬元，告訴人依舊不滿
    意，仍向我提出刑事附帶民事求償43萬餘元。若我的狀況法
    官認為不能無罪，請給予緩刑等語。惟被告始終否認犯罪，
    顯謂未能記取之教訓，復未能與告訴人達成民事和解，或提
    出合情合理之賠償條件，顯然與刑法第74條之緩刑要件，必
    須係具有認以暫不執行為適當者之要件不符，應併予駁回。
    　　　　　　
據上論斷，應依刑事訴訟法第368條，判決如主文。
本案經檢察官林逸群提起公訴，檢察官洪威華到庭執行職務。
中　　華　　民　　國　　110 　年　　4 　　月　　28　　日
                  刑事第十九庭  審判長法　官  曾淑華
                                      法　官  許文章
                                      法　官  陳文貴
以上正本證明與原本無異。
不得上訴。
                                      書記官  俞妙樺
中　　華　　民　　國　　110 　年　　4 　　月　　28　　日
附錄：本案論罪科刑法條全文
中華民國刑法第284條
因過失傷害人者，處1年以下有期徒刑、拘役或10萬元以下罰金
；致重傷者，處3年以下有期徒刑、拘役或30萬元以下罰金。